【裁判字號】    94,交易,35
【裁判日期】    950425
【裁判案由】    過失致死
【裁判全文】
臺灣臺北地方法院刑事判決              94年度交易字第35號
公  訴  人  臺灣臺北地方法院檢察署檢察官
被      告  乙○○
選任辯護人  郭令立律師
上列被告因過失致死案件，經檢察官提起公訴（94年度交易字第
35號），本院判決如下：
    主  文
乙○○因過失致人於死，處有期徒刑參月，如易科罰金，以參佰
元折算壹日。緩刑貳年。
    事  實
一、乙○○於民國93年5月24日9時許，騎乘車牌號碼CIN-071號
    重型機車，沿臺北市○○○路東向西方向直行而來，駛至民
    生東路、吉林路口時，原應注意機車行進中駕駛人應注意車
    前狀況，隨時採取必要安全措施。而依當時天氣晴朗，日間
    光線佳，視線良好，路面乾燥等情形又無不能注意之情事，
    竟疏於注意及此，而貿然直行，迨見在同路段對向西向東方
    向行駛，騎乘車號RG7-711號重型機車之杜雅惠（違規無照
    騎乘機車）違規左轉吉林路口而來，兩車因而發生碰撞，均
    人車倒地，杜雅惠因之受有頭部外傷併顱內出血，經送醫後
    不治死亡。
二、案經臺灣臺北地方法院檢察署檢察官據報相驗後，由杜雅惠
    之子甲○○訴請臺北市政府警察局中山分局報告臺灣臺北地
    方法院檢察署檢察官偵查起訴。
    理  由
一、訊據被告乙○○固不否認有於前開時間駕駛上開車號重型機
    車在前述地點與被害人杜雅惠發生本件交通事故之事實，惟
    堅決否認有任何過失，辯稱：伊到該路口時，有注意前方車
    輛，但沒有看到死者的機車，等伊看到時已經撞到了云云。
    而辯護人辯護意旨則以：
（一）被告當時係以不到40公里之時速行車，而本案路段速限為
      50公里，被告自在速限以內，且當時被告由東向西係綠燈
      ，被告擁有路權得以通行，被告無何違規。
（二）被告於偵查中陳稱過馬路時剛過時會注意左邊，過一半時
      會注意右邊，足證被告甚為謹慎，難因被告曾較注意右側
      來車即謂被告未注意車前狀況。且因被告行駛之民生東路
      北側僅2線道、非常窄，被害人突然違規左轉侵入被告車
      道，被告猝不及防，以致發生擦撞，被告根本無迴避可能
      性，絕非被告未盡注意義務。
（三）本案行車事故鑑定委員會就本案雖認定被告涉嫌未注意車
      前狀況亦為肇事次因，惟該認定恐係因被害人不治而欲給
      家屬交代所為之說明，實非可採。
（四）本案行車事故實因被害人未依機慢車兩段式左轉、無照駕
      駛行駛進行機車之內側車道、配戴自行車所用之安全帽等
      違規所致，自難要求被告就被害人違規所致生之結果負其
      責任。
（五）以被告行車時速約35公里計算，自被害人開始違規左轉到
      擦撞處之直線距離計算僅約0.59秒，明顯超過駕駛人一般
      平均反應之時間0.75秒，顯見被告對被害人突然違規左轉
      之情形根本沒有迴避之可能性，難謂被告有過失。
（六）縱上所述，被告確無任何違規，且正常行駛於擁有陸全枝
      車道上，並無過失，對於被害人違規左轉、無照駕駛、違
      規行駛內側車道、未配戴機車安全帽等不可預知之行為，
      被告根本無迴避可能性，亦無從防免，應受信賴原則之保
      護；且被告以與被害人家屬達成和解，被告實為事故之受
      害人，如令被告負擔刑責，於法不符等語置辯。
二、經查：上開事實，有道路交通事故調查報告表（一）（二）
    、交通事故補充資料表、談話紀錄表、現場圖在卷可稽（相
    字卷9─11頁、6 0頁）而被害人杜雅惠因本件車禍死亡，亦
    為被告所是認，並經檢察官相驗屬實，有相驗筆錄、相驗屍
    體證明書、驗斷書、馬偕醫院診斷證明書在卷可按（相字卷
    17─26頁）且：
（一）按行車速度，依速限標誌或標線之規定，無標誌或標線者
      ，應依下列規定：二、行經彎道、坡路、狹路、狹橋、隧
      道、泥濘或積水道路、無號誌之交岔路口、道路修理地段
      或行近工廠、學校、醫院、車站、會堂、娛樂、展覽、競
      技等公共場所出、入口及其他人車擁擠處所，或因雨霧致
      視線不清或道路發生臨時障礙時，均應減速慢行，作隨時
      停車之準備，道路交通安全規則第93條第1項第2款定有明
      文。另按汽車行駛時，駕駛人應注意車前狀況，並隨時採
      取必要之安全措施，道路交通安全規則第94條第3項亦定
      有明文。
（二）又依卷附道路交通事故調查報告表所載，被告肇事當時該
      處天候晴朗、路面乾燥、視距良好、無障礙物，是被告並
      無不能注意車前狀況之情事。
（三）再按駕駛人雖可信賴其他參與交通之對方亦能遵守交通規
      則，同時為必要之注意，謹慎採取適當之行動，而對於不
      可知之對方違規行為並無預防之義務，然因對於違規行為
      所導致之危險，若屬已可預見，且依法律、契約、習慣、
      法理及日常生活經驗等，在不超越社會相當性之範圍應有
      注意之義務者，自仍有以一定之行為避免結果發生之義務
      。因此，關於他人之違規事實已極明顯，同時有充足之時
      間可採取適當之措施以避免發生交通事故之結果時，即不
      得以信賴他方定能遵守交通規則為由，以免除自己之責任
      ，最高法院74年度台上字第4219號判例亦著有明文。上開
      判例即為學理上所述之「信賴原則」，其作用在於認定行
      為人之過失是否成立。如前所述，本件被告對於被害人之
      違規行為所導致之危險，並非不可預見，且依其日常生活
      經驗，應有注意之義務，並實際上並無不能迴避危險發生
      之情事，卻未能避免危險之發生，自無從主張前揭「信賴
      原則」之適用，則其對於本件事故之發生，仍須負過失之
      責。而本件經送鑑定，臺北市車輛行車事故鑑定委員會雖
      認被害人未依機車兩段式左轉標誌轉彎、無照駕駛，為本
      件事故之主因，被告未注意車前狀況，為肇事次因，有該
      會93年9月17日北鑑審字第09330288300號鑑定意見書在卷
      可參（偵卷15頁）。雖被害人對本件事故之肇致應負主要
      肇責，然被告之過失責任尚未能因此而告解免，故被告因
      未注意車前狀況以致肇事，仍應負相當之過失責任。
（四）被害人確因本件事故受傷致顱內出血不治死亡等情，亦經
      臺灣臺北地方法院檢察署檢察官督同檢驗員相驗屍體屬實
      ，並製有相驗筆錄、相驗屍體證明書、驗斷書（見相驗卷
      第18至26頁）、馬偕紀念醫院乙種診斷證明書（見相驗卷
      第17頁）在卷可憑，是被告駕車過失肇事行為，與被害人
      之死亡結果間，自具有相當因果關係。
（五）綜前所述，被告上開所辯，顯係事後卸責之詞，不足採信
      。是本件事證明確，被告犯行堪以認定。
三、按汽車行駛時，駕駛人應注意車前狀況，並隨時採取必要之
    安全措施，道路交通安全規則第94條第3項定有明文。被告
    違反此規定並導致被害人死亡，核其所為，係犯刑法第276
    條第1項之過失致死罪。被告於肇事後，於警員前往現場處
    理時，主動向警員承認其係肇事者，此有臺北市○○○○○
    道路交通事故肇事人自首情形紀錄表附卷可參（相驗卷第15
    頁），是被告對於偵查機關尚未發覺之罪自首而願接受裁判
    ，應依刑法第62條前段之規定減輕其刑。爰審酌本件被告行
    為造成被害人死亡結果無以回復、犯罪所生危害甚鉅，及被
    告所涉過失情節、過失程度輕重、被告之品行、智識程度及
    已於被害人家屬達成和解等一切情狀，量處如主文所示之刑
    ，並諭知易科罰金之折算標準。又被告前未曾受有期徒刑以
    上刑之宣告，有臺灣高等法院被告前案紀錄表一份在卷可稽
    ，因一時失慮，偶罹刑典，經此刑之宣告後，應知警惕而無
    再犯之虞，本院因認暫不執行其刑為當，予以宣告緩刑2年
    ，用啟自新。
四、據上論斷，應依刑事訴訟法第299條第1項前段，刑法第276
    條第1項、第41條第1項前段、第62條前段、第74條第1款，
    罰金罰鍰提高標準條例第1條前段、第2條，判決如主文。
本案經檢察官於知慶到庭執行職務。
中    華    民    國    95    年    4     月    25    日
                  刑事第十二庭審判長法  官  李英豪
                                    法  官  胡宏文
                                    法  官  曾正龍
以上正本證明與原本無異。
如不服本判決，應於判決送達後10日內，向本院提出上訴狀。
                                    書記官  彭自青
中    華    民    國    95    年    4     月    28    日
附錄本案論罪科刑法條全文：
刑法第276條
因過失致人於死者，處二年以下有期徒刑、拘役或二千元以下罰
金。
從事業務之人，因業務上之過失犯前項之罪者，處五年以下有期
徒刑或拘役，得併科三千元以下罰金。


司法院資訊處製作；財團法人民間司法改革基金會備份。
